【裁判字號】    99,監宣,113
【裁判日期】    990630
【裁判案由】    監護宣告
【裁判全文】
臺灣臺南地方法院家事裁定             99年度監宣字第113號
聲  請  人  甲○○
相  對  人  丙○○
關  係  人  乙○○
上聲請人聲請對丙○○為監護宣告事件，本院裁定如下：
    主      文
宣告丙○○（男、民國○○○年○月○日生、身分證統一編號：
Ｚ000000000號）為受監護宣告之人。
選定乙○○（女、民國○○○年○○月○日生、身分證統一編號
：Ｚ000000000號）為受監護宣告之人丙○○之監護人
。
指定甲○○（男、民國○○○年○月○日生、身分證統一編號：
Ｚ000000000號）為會同開具財產清冊之人。
聲請程序費用由受監護宣告之人丙○○負擔。
    理      由
一、本件聲請意旨略以：聲請人之侄子丙○○自民國60年7月起
    因精神障礙，致不能為意思表示或受意思表示，或不能辨識
    其意思表示之效果，有中華民國重度精神身心障礙手冊1份
    可證，聲請人為丙○○之叔父，爰依民事訴訟法第597條以
    下之規定，聲請鈞院准予裁定對相對人丙○○為監護宣告，
    並指定乙○○為丙○○之監護人等語。
二、按對於因精神障礙或其他心智缺陷，致不能為意思表示或受
    意思表示，或不能辨識其意思表示之效果者，法院得因本人
    、配偶、四親等內之親屬、最近一年有同居事實之其他親屬
    、檢察官、主管機關或社會福利機構之聲請，為監護之宣告
    ，民法第14條第1項定有明文。
三、經查，相對人丙○○未婚，聲請人係丙○○之叔父等事實，
    有聲請人所提丙○○父親即王登詮之除戶謄本1件、戶籍謄
    本2件附卷可稽，是聲請人為丙○○之四親等內親屬，伊為
    本件聲請，自屬合法。又查，聲請人主張丙○○因精神障礙
    ，致不能為意思表示或受意思表示，或不能辨識其意思表示
    之效果一情，亦據提出中華民國重度精神身心障礙手冊1份
    為證，且經本院審驗相對人丙○○之精神狀況，認定其現意
    識清楚，但能力有明顯障礙，對外界之反應、思考能力、自
    己行為之利害得失之意思能力及認知、理解判斷能力均有明
    顯缺陷，無法自己單獨處分財產，相對人丙○○接受治療後
    ，回復之可能性機率很低，此有監護宣告訊問筆錄可憑；再
    斟酌鑑定人即行政院衛生署台南醫院黃隆山醫師鑑定結果認
    定：「6.醫學上的診斷：診斷名：精神分裂症。7.生活狀況
    及現在身心狀態：．．．身體狀態、精神狀態：一般醫學檢
    查：個案意識尚清晰狀態，對問話無法回答，四肢方便可自
    我行動，大小便及個人衛生須他人協助處理。精神檢查方面
    ：個案的注意力尚可、判斷能力、對人、時、地的定向感、
    記憶能力、計算能力及抽象思考能力均有明顯缺失。8.有關
    判斷能力判定之意見：不能管理處分自己財產。判定的根據
    ：個案的認知能力有明顯缺陷。9.回復可能性說明：個案之
    回復可能性機率很低。10.鑑定判定及說明：【鑑定結果說明
    】綜合一般醫學檢查及精神檢查之情形，這是一個精神分裂
    症的個案，個案現在呈明顯的能力障礙，個案自我照顧能力
    呈明顯不足，個案的精神狀態應達不能為意思表示或受意思
    表示。【鑑定判定】(1)基於受鑑定人有精神上之障礙（精神
    分裂症），其程度重大不能管理處分自己的財產，且回復之
    可能性低。(2)精神障礙之程度係不能為意思表示或受意思表
    示，可為監護宣告。」等語，有本院訊問筆錄及成年監護鑑
    定書在卷可佐。綜上所述，本件相對人丙○○因精神障礙，
    已達於不能為意思表示或受意思表示之程度，爰依法宣告丙○○為受監護宣告之人。
四、再按受監護宣告之人應置監護人；法院為監護之宣告時，應
    依職權就配偶、四親等內之親屬、最近一年有同居事實之其
    他親屬、主管機關、社會福利機構或其他適當之人選定一人
    或數人為監護人，並同時指定會同開具財產清冊之人；法院
    選定監護人時，應依受監護宣告之人之最佳利益，優先考量
    受監護宣告人之意見，審酌一切情狀，並注意下列事項：一
    受監護宣告之人之身心狀態與生活及財產狀況。二受監護宣
    告人與其配偶、子女或其他共同生活之人間之情感狀況。三
    監護人之職業、經歷、意見及其與受監護宣告之人之利害關
    係。四法人為監護人時，其事業之種類與內容，法人及其代
    表人與受監護宣告之人之利害關係。修正後之民法第1110條
    、第1111條第1項、第1111條之1定有明文。查受監護宣告之
    人丙○○無配偶，其父親王登詮已過世，而乙○○為受監護
    宣告之人丙○○之母親，丙○○平日均由母親乙○○照顧，
    此有除戶謄本、戶籍謄本在卷供參，並據聲請人到庭陳述明
    確，乙○○與受監護宣告之人丙○○份屬母子，關係密切，
    且聲請人乙○○有意願擔任丙○○之監護人，加以受監護宣
    告之人丙○○之弟王榮基同意由乙○○擔任監護人，此有本
    院訊問筆錄在卷可考，綜參上情，本院認由乙○○負責護養
    及照顧丙○○並管理其財產，應能符合丙○○之最佳利益，
    自屬適當之人選，以此，爰選定關係人乙○○為丙○○之監
    護人。又關於會同開具財產清冊之人部分，本院審酌甲○○
    為受監護宣告之人丙○○之叔父，於本件監護宣告事件，與
    丙○○亦無利害關係，受監護宣告之人丙○○之母親乙○○
    、弟王榮基亦同意由甲○○擔任丙○○之會同開具財產清冊
    之人，此有本院訊問筆錄在卷可稽，則由甲○○擔任會同開
    具財產清冊之人並無不妥，爰併指定聲請人甲○○為會同開
    具財產清冊之人。
五、依民事訴訟法第608條第1項，裁定如主文。
中    華    民    國    99    年    6     月    30    日
                  家事法庭  法  官  林富郎
以上正本證明與原本無異。
如不服本裁定關於選定監護人及指定會同開具財產清冊之人等部
分，應於送達後十日內向本院提出抗告狀（附具繕本），並繳納
抗告費新臺幣壹仟元；其餘關於宣告監護之部分，不得抗告。
中    華    民    國    99    年    6     月    30    日
                            書記官  劉毓如

司法院資訊處製作；財團法人民間司法改革基金會備份。
